【裁判字號】    97,抗,2064
【裁判日期】    980117
【裁判案由】    損害賠償
【裁判全文】
臺灣高等法院民事裁定                  97年度抗字第2064號
抗  告  人  乙○○
上列抗告人因與相對人甲○○間損害賠償事件，對於中華民國97
年9月24日臺灣桃園地方法院95年度訴字第1365號裁定提起抗告
，本院裁定如下：
    主  文
原裁定關於核定訴之聲明第一項訴訟標的價額部分廢棄。
    理  由
一、抗告意旨略以：本件係以附帶民事訴訟方式提起，應免徵上
    訴費用，且抗告人除請求損害賠償外，僅請求相對人移除填
    土、回復原狀，使不再淹水已足，前開請求由相對人自為即
    可，縱雇工為之，頂多花費新台幣（下同）1萬餘元即足，
    原法院竟核定該部分訴訟標的價額為165 萬元，殊屬失當等
    語。
二、按刑事訴訟法第504條第2項所謂移送案件，免納審判費用，
    係指被移送之本級審而言（司法院院字第1853號解釋意旨參
    照）。是刑事法院依刑事訴訟法第504條第1項以裁定將附帶
    民事訴訟移送同院民事庭，依同條第1 項之規定，固應免納
    裁判費，然所應免納裁判費之範圍，以移送前之附帶民事訴
    訟為限，一經移送同院民事庭以後，已成為獨立之民事訴訟
    ，則移送後之訴訟程序，即應適用民事訴訟法之規定辦理，
    此觀同法第490 條規定自明。抗告人主張本件係以附帶民事
    訴訟方式提起，應免徵上訴費用云云，顯非可採。
三、次按訴訟標的之價額，由法院核定。核定訴訟標的之價額，
    以起訴時之交易價額為準；無交易價額者，以原告就訴訟標
    的所有之利益為準。法院因核定訴訟標的之價額，得依職權
    調查證據，民事訴訟法第77條之1第1、2、3項定有明文。查
    本件抗告人係對於臺灣桃園地方法院95年度訴字第1365號所
    為抗告人全部敗訴之判決提起上訴，而其於第一審之聲明第
    1項為：相對人應將坐落系爭472、475 地號土地上之圍牆上
    方約50公分部分拆除、如刑事判決附圖A1、A2、B1、B2、C1
    、C2、D 部分填土移除，回復原狀，並使水溝暢通，暨將上
    開圍牆上2大洞回復；第2 項為：相對人應給付抗告人122萬
    元。經核上開第1 項聲明係屬財產權之訴訟，應依上開規定
    核定其訴訟標的之價額，而關於拆除部分圍牆、移除填土及
    回復原狀等聲明，並非不能依起訴時之交易價額或原告所有
    之利益核定其訴訟標的之價額，且得由法院依職權調查之。
    原法院逕以該部分訴訟標的價額無從單依抗告人所提出證據
    資料內容核定為由，依民事訴訟法第77條之12規定，核定該
    部分訴訟標的價額為165 萬元，尚有未洽。抗告論旨指摘原
    裁定關於核定訴之聲明第1 項訴訟標的價額之部分不當，聲
    明廢棄，為有理由。本件尚應詳查前述聲明第1 項部分訴訟
    標的之價額究為若干，而兩造之住所均在桃園縣，為便於兩
    造前往應訊，爰廢棄原裁定關於核定訴之聲明第1 項訴訟標
    的價額之部分，發回原法院由其調查後更為妥適之處理。至
    原裁定關於命補繳裁判費（包括第2 項訴之聲明）部分，依
    民事訴訟法第483 條規定固屬不得抗告，然原裁定關於核定
    訴之聲明第1 項訴訟標的價額部分既經廢棄，則原裁定關於
    命補繳裁判費部分即失所附麗，應俟該部分訴訟標的價額核
    定確定後，重命抗告人補繳，附此敘明。
四、據上論結，本件抗告為有理由，爰裁定如主文。
中    華    民    國    98    年    1     月    17    日
                    民事第十二庭
                        審判長法  官  陳駿璧
                              法  官  王麗莉
                              法  官  連士綱
正本係照原本作成。
本裁定除以適用法規顯有錯誤為理由，並經本院許可外，不得再
抗告。如提起再抗告，應於收受後10日內委任律師為代理人向本
院提出再抗告狀。並繳納再抗告費新台幣1,000元。
中    華    民    國    98    年    1     月    17    日
                              書記官  詹麗珠


司法院資訊處製作；財團法人民間司法改革基金會備份。
